臺灣臺中地方法院民事裁定
111年度訴聲字第2號
聲  請  人  佳茂學士會館社區管理委員會

法定代理人  張淑惠  
代  理  人  林鵬越律師
相  對  人  張蕙華  

上列當事人間請求損害賠償及償還必要費用等事件(本院民國111
年度訴字第364號)，聲請許可為訴訟繫屬事實登記，本院裁定如
下：
    主    文
聲請駁回。
    理    由
一、按「訴訟標的基於物權關係，且其權利或標的物之取得、設
    定、喪失或變更，依法應登記者，於事實審言詞辯論終結前
    ，原告得聲請受訴法院以裁定許可為訴訟繫屬事實之登記。
    」，民國106年6月14日修正公布民事訴訟法第254條第5項定
    有明文，而該條項修正理由係以：「現行條文第5項規定(指
    舊法)旨在藉由將訴訟繫屬事實予以登記之公示方法，使第3
    人知悉訟爭情事，俾阻却其因信賴登記而善意取得，及避免
    確定判決效力所及之第3人受不測之損害。其所定得聲請發
    給已起訴證明之當事人，係指原告；其訴訟標的宜限於基於
    物權關係者，以免過度影響被告及第3人之權益。」等語，
    故聲請發給已起訴證明，並許可為訴訟繫屬事實之登記者，
    其請求之訴訟標的須以「物權關係」為限，倘原告起訴請求
    之原因事實非基於「物權關係」為之，法院自無從發給已起
    訴證明，並許可為訴訟繫屬事實之登記，合先敘明。
二、本件聲請意旨略以：相對人所有門牌號碼台中市○區○○○路00
    0號3樓19室房屋(下稱系爭房屋)，於110年9月12日因使用電
    器方式不當而發生火災，火勢延燒至聲請人社區大樓3樓、4
    樓管線及社區公共走道上下空間、電梯等，致聲請人受有財
    產上損害。事後相對人亦委由聲請人全權代為執行家宅清理
    善後一切事宜，聲請人因此支用社區經費進行公共設施及管
    線等修繕，合計新台幣(下同)212萬9900元，另代相對人進
    行系爭房屋室內災後清理工作，支出214758元，以上總計為
    234萬4658元。嗣修繕完畢後，聲請人社區總幹事多次以電
    話、簡訊等方式催促相對人給付修繕費用及必要費用，均遭
    相對人拒絕給付。聲請人認為系爭房屋目前在兩造訴訟中，
    為使第3人知悉訴訟情事，並阻卻第3人因信賴登記而善意取
    得系爭房屋所有權，使聲請人將來無法獲得勝訴判決之實益
    ，亦避免確定判決效力所及之第3人受有不測之損害，爰依
    民事訴訟法第254條第5項規定聲請鈞院就系爭房屋為訴訟繫
    屬事實之登記等情。 
三、經查：依聲請人主張上開原因事實，係請求因系爭房屋發生
    火災所受損害之賠償，及兩造間因處理委任事務支出必要費
    用而請求返還，即訴訟標的法律關係為民法第184條第1項前
    段之侵權行為損害賠償請求權，及民法第546條第1項委任事
    務支出必要費用償還請求權各情，此經本院依職權調取本案
    訴訟即111年度訴字第364號民事卷宗查明屬實，則聲請人提
    起本案訴訟之訴訟標的法律關係乃基於「債權關係」而為請
    求，並非主張對於相對人所有系爭房屋有何「物權關係」存
    在，核與前揭106年6月14日修正公布民事訴訟法第254條第5
    項規定之要件不合。是聲請人不察上情，猶聲請法院裁定許
    可為訴訟繫屬事實之登記，為無理由，應予駁回。
四、結論：本件聲請為無理由，爰依民事訴訟法第95條、第78條
    ，裁定如主文。
中　　華　　民　　國　　111 　年　　1 　　月　　28　　日
                  民事第四庭    法　官　林金灶
　　　　　　　　　
以上正本係照原本作成。
如不服本裁定應於送達後10日內向本院提出抗告狀，並繳納抗告
費新臺幣1,000元。
中　　華　　民　　國　　111 　年　　1 　　月　　28　　日
                                書記官　張隆成